臺灣桃園地方法院刑事判決　　　　　　　　　　　　九十二年度交訴字第一二號
　　公　訴　人　臺灣桃園地方法院檢察署檢察官
　　被　　　告　戊○○
　　被　　　告　丙○○
右列被告等因過失致死案件，經檢察官提起公訴（九十二年度偵字第一七一三四號）
，本院判決如左：
    主  文
戊○○從事業務之人，因業務上之過失致人於死，處有期徒刑捌月。
丙○○因過失致人於死，處有期徒刑肆月，如易科罰金，以佰元折算壹日。
    事  實
一、戊○○為「中壢汽車客運股份有限公司」（以下簡稱中壢客運公司）之駕駛員，
    以駕駛營業用大客車載客為業，係從事駕駛業務之人。丙○○於民國九十一年九
    月二十三日晚間，駕駛車牌號碼Ｖ五─０五０一號自用小客車沿桃園縣中壢市○○路由中壢往桃園方向行駛，行經中華路一段二一一號前時，其本應注意在路側
    設有紅實線者，為禁止臨時停車路段，不得停車，而依當時情形，夜間有照明，
    視線良好，並無不能注意之情事，竟疏未注意，貿然將前開自用小客車停放在中
    華路一段二一一號前方、路側劃有禁止臨時停車標線之外側車道中央（車道寬度
    三．三公尺，車輛寬度一．六公尺，車身右側距離路側紅實線一．一公尺，車身
    左側距離中間車道與外側車道間之雙白線０．六公尺），逕自下車至路旁屈臣氏
    商店內找人。戊○○於同日晚間駕駛車牌號碼ＦＮ─三一三號營業用大客車沿中
    壢市○○路由中壢往桃園方向行駛，同日十八時五分許行經中華路一段二一一號
    前之中間車道時，適李鈺珍騎乘車牌號碼ＮＩＺ─二七一號輕型機車沿中壢市○○路外側車道由中壢往桃園方向行駛，因見其前方之外側車道遭丙○○所停放之
    前揭自用小客車佔據大半路面，迫不得已遂偏左行駛在該路段外側車道與中間車
    道間之雙白線附近。戊○○行經前揭地點時，本應注意汽車行駛時，駕駛人應注
    意車前狀況及兩車併行之間隔，並隨時採取必要之安全措施，而依當時情形，夜
    間有照明，視線良好，路面乾燥無缺陷，並無不能注意之情形，竟仍疏未注意，
    未與其車輛右前方之李鈺珍保持安全間隔即貿然超車，其車身右前方靠近乘客上
    下車門處不慎擦撞李鈺珍機車左把手（二車發生擦撞地點在丙○○自用小客車左
    後方約一至二公尺處），致李鈺珍人車倒地，隨即遭戊○○駕駛之營業用大客車
    右後輪輾壓，受有左胸部肋骨多支骨折、脾臟破裂、左腹下部二乘一公分及四乘
    二公分擦傷各一處併周圍十八乘五公分皮下出血、左腹側部三十乘二十公分皮下
    出血、骨盆骨折、右腹股溝部四乘四公分皮下出血、右腰部二十乘十三公分皮下
    出血併十五乘四公分擦傷、左肩胛部二十乘二十公分皮下出血、左肩胛下部至左
    臀部三七乘十五公分皮下出血、右肘後部三乘三公分擦傷、右膝前部十四乘二公
    分擦傷併皮下出血、左大腿近腹股溝部二十乘二十公分皮下出血、左膝前部三乘
    二公分及二乘零點四公分擦傷各一處等傷害，經真實姓名、年籍不詳之路人報警
    ，警員據報趕赴現場處理，丙○○在未經任何有偵查犯罪職權之機關或公務員發
    覺其犯罪前，主動向處理警員供承其為肇事者，自首而接受裁判。李鈺珍經送醫
    急救，延至翌日八時十五分許，因腹部鈍挫傷併脾臟破裂引起出血性休克不治死
    亡。
二、案經李鈺珍之夫丁○○訴由桃園縣政府警察局中壢分局報請臺灣桃園地方法院檢
    察署檢察官相驗後自動檢舉偵查起訴。
    理  由
一、訊據被告丙○○坦承於前開地點違規停車之事實不諱，被告戊○○則矢口否認前
    開犯行，略以：伊當時並沒有與李鈺珍的機車發生擦撞，伊車輛的右後輪也沒有
    輾過她云云置辯。惟查：
（一）被害人李鈺珍騎乘機車行經前開地點，因被告丙○○之自用小客車停放在路側
      設有紅實線之外側車道中央，遂偏左行駛在外側車道與中間車道間之雙白線附
      近，被告戊○○駕車行經前開地點，自後方超越被害人機車時，其車身右前方
      靠近乘客上下車門處擦撞被害人之機車左把手，致被害人人車倒地後遭被告戊○○車輛右後輪輾壓，被害人與被告戊○○之車輛發生擦撞地點在被告丙○○
      車輛左後方約一至二公尺處等情，此經證人即目擊車禍發生情形之甲○○（案
      發時騎乘機車行駛於被告戊○○車輛後方）及乙○○（案發時站立在被告丙○○車輛後方路旁）證述明確，並有道路交通事故調查報告表一份、現場照片八
      幀在卷可稽。證人即桃園縣政府警察局中壢分局警員己○○於本院審理時證稱
      ：伊於案發後勘驗大客車及死者之機車進行採證，在大客車右前輪輪弧處採得
      一根夾在輪弧與車體縫隙內之毛髮，夾的蠻緊的，伊是以鑷子將毛髮夾下來等
      語，復有勘驗相片二十五幀在卷可按，該毛髮送鑑定結果，認與被害人ＤＮＡ
      ─ＳＴＲ型別相符，有內政部警政署刑事警察局九十一年十月十四日刑醫字第
      ０九一０二七一八０五號鑑驗書一紙附卷可參，被告戊○○之車輛若未與被害
      人發生擦撞，被害人之毛髮實無緊緊夾在被告戊○○車輛右前輪輪弧與車體之
      縫隙內之理，足見本件被告戊○○之車輛確與被害人機車發生擦撞，致被害人
      人車倒地，遭被告車輛右後輪輾壓。而被害人因本件車禍而受有前開傷害，經
      送醫急救後，因腹部鈍挫傷併脾臟破裂引起出血性休克不治死亡，業經臺灣桃
      園地方法院檢察署檢察官督同檢驗員相驗無訛，製有勘驗筆錄、驗斷書、相驗
      屍體證明書各一份、相驗照片四幀附卷可憑，被害人之死亡與本件車禍間顯有
      相當因果關係，殆無疑問。
（二）按禁止臨時停車處所不得停車，紅實線設於路側，用以禁止臨時停車；汽車行
      駛時，駕駛人應注意車前狀況及兩車併行之間隔，並隨時採取必要之安全措施
      ，道路交通安全規則第九十四條第三項、第一百十二條第一項第一款、道路交
      通標誌標線號誌設置規則第一百四十九條第一項第五款分別定有明文。被告丙○○駕車行經前開地點，見該處路側設有禁止臨時停車之紅實線，竟仍違規停
      車在該處外側車道中央，而該外側車道寬度三．三公尺，被告丙○○車輛寬度
      一．六公尺，車身右側距離路側紅實線一．一公尺，車身左側距離中間車道與
      外側車道間之雙白線０．六公尺，此觀道路交通事故調查報告表上之現場圖即
      明，雖被害人尚未行駛至被告丙○○車輛左側即遭被告戊○○之車輛擦撞，然
      被告丙○○違規停車，且其車身左側距離雙白線僅０．六公尺，致被害人騎乘
      機車行經該處時，迫不得已而偏左行駛在雙白線附近，造成被害人身處可能遭
      行駛於中間車道後方之車輛擦撞之危險狀況，被告丙○○在該處停車時，應可
      預見此一情形，竟仍違規停車，而被告戊○○駕車行經該處時，被害人之機車
      行駛在其右前方，行駛速度不快，且在被告戊○○超越之前即已行駛在雙白線
      附近，並非忽然自外側車道快速偏左駛出，此經證人甲○○、乙○○證述在卷
      ，在此種情形下，被告戊○○實無不能注意之情形，竟疏未注意，未與被害人
      機車保持安全間隔即貿然超車，致與被害人機車發生擦撞，被告二人就本件車
      禍之發生顯有過失甚明。本件事證明確，被告二人過失致死犯行堪以認定，應
      予依法論科。
二、被告戊○○係中壢客運公司之駕駛員，平時以駕駛營業用大客車載客為業，此經
    被告供承在卷，其顯係以駕駛為業務。核被告戊○○所為，係犯刑法第二百七十
    六條第二項業務過失致人於死罪，被告丙○○則係犯同條第一項過失致死罪。被
    告丙○○於肇事後，在有偵查犯罪職權之公務員發覺本件犯罪前，即主動向處理
    警員供承其為肇事者，自首而接受裁判等情，業據被告於本院訊問時供承無訛，
    而前往車禍現場處理之桃園縣政府警察局交通隊警員羅源俊稱在其前往現場時，
    已有桃園縣政府警察局中壢分局內壢派出所（以下簡稱內壢派出所）之警員在場
    ，該警員將被告丙○○之駕照交予伊，並告知被告丙○○為肇事者等情，此有公
    務電話紀錄一紙在卷可稽，經本院傳喚案發當日到車禍現場之內壢派出所警員吳
    福益，被告丙○○稱當日並未與證人吳福益交談，證人吳福益亦稱不記得當日最
    先到現場之警員為何人，以致本院無從傳喚該名與被告丙○○交談之警員，然證
    人乙○○證稱：當時該違規停車之車輛上沒有人，不知是警察進去叫還是屈臣氏
    的門市小姐進去叫，丙○○才從店裡出來等語，足見若非被告丙○○主動向警員
    供承其為該違規停放車輛之駕駛，警員當無從在車禍現場即知悉被告丙○○為該
    車之駕駛人，且其於應訊時始終供承其違規停車之事實，堪認被告丙○○確有對
    於未發覺之罪自首而接受裁判之事實，應依刑法第六十二條前段之規定減輕其刑
    。至被告戊○○於案發後雖停留在現場，並向警員供承其為該營業用大客車之駕
    駛，惟其於案發後向證人吳福益稱其未擦撞被害人之機車，此經證人吳福益於本
    院審理時證述在卷，且被告戊○○於偵查及本院審理時均否認有擦撞及輾壓被害
    人之事實，而刑法第六十二條所謂自首，係指行為人在犯罪未發覺之前，向該管
    公務員告知其犯罪，而不逃避接受裁判（最高法院六十三年台上字第一一０一號
    判例意旨參照），被告戊○○既始終否認有擦撞及輾壓被害人之事實，難認其有
    自首接受裁判之意，自與自首之要件不符。茲審酌被告二人因一時疏忽，導致被
    害人因而死亡，所生損害非輕，且迄今未與被害人家屬達成民事和解等一切情狀
    ，各量處如主文所示之刑，被告丙○○部分併諭知易科罰金之折算標準，以資懲
    儆。
據上論斷，應依刑事訴訟法第二百九十九條第一項前段，刑法第二百七十六條第一項
、第二項、第四十一條第一項前段、第六十二條前段，罰金罰鍰提高標準條例第一條
前段、第二條，判決如主文。
本案經檢察官羅秀蓮到庭執行職務。
中      華      民      國      九十三      年     四    月     二十    日
                                 臺灣桃園地方法院刑事第十庭
                                    審判長法  官  江德民
                                          法  官  曾淑華
                                          法  官  蔡和憲
右正本證明與原本無異。
如不服本判決，應於送達後十日內，向本院提出上訴狀。
                                          書記官   常毓生
中      華      民      國      九十三      年      四    月    二十    日
中華民國刑法第二百七十六條第一項、第二項：
因過失致人於死者，處二年以下有期徒刑、拘役或二千元以下罰金。
從事業務之人，因業務上之過失犯前項之罪者，處五年以下有期徒刑或拘役，得併科
三千元以下罰金。
